臺灣新竹地方法院民事判決　九十一年度訴字第四一五號
　　原　　　告　柏林堡國際股份有限公司
　　法定代理人　丙○○○
　　訴訟代理人　丁○○
　　被　　　告　日正聯合會計師事務所
　　法定代理人　甲○○
　　被　　　告　乙○○
　　共　　　同
　　訴訟代理人　己○○律師
　　複　代理人　戊○○　　　　　　　　　住台北市○○○路○段一號三樓
右當事人間請求損害賠償事件，於中華民國九十三年三月十日辯論終結，本院判決如
左：
    主      文
原告之訴及其假執行之聲請均駁回。
訴訟費用由原告負擔。
    事      實
甲、原告方面：
一、聲明：被告等應連帶給付原告新台幣（下同）二百零二萬一千六百四十二元，並
    自起訴狀繕本送達翌日起至清償日止，按國稅局逾滯納期給付加徵利息；訴訟費
    用由被告連帶負擔；願供擔保請准宣告假執行。
二、陳述：
（一）緣被告乙○○於民國八十六年間至原告公司表示，被告日正聯合會計師事務所
      專門為廠商處理帳務及報稅等業務，原告公司即委託被告日正聯合會計師事務
      所承作原告公司八十六年及八十七年之帳務處理，又每月帳務費用為八千元，
      詎料於八十八年八月間，原告公司突然接到財政部北區國稅局竹東稽徵所核定
      補稅通知單，促應補繳八十六年度營利事業所得稅一百二十七萬三千三百九十
      七元、八十七年度營利事業所得稅六十七萬二千五百二十一元（上列金額尚不
      含逾期滯納金利息），依照國稅局復查決定書所持「本件復查時，經核申請人
      提示之帳簿文據及說明，尚有下列事項應請申請人補充說明及提示有關資料」
      、「本局於八十八年十二月三日通知申請人十二月十日前補正，並取有雙掛號
      郵件收件回執附案可稽，惟申請人未依限提示，致成本無法勾稽，遂依同業利
      潤標準核定營業成本」等理由，足證被告應負過失之責。
（二）原告公司於二年間，給付被告帳務處理費十九萬餘元，每年結算申報營利事業
      所得稅時，原告公司均曾詢問被告帳目、憑證、資料是否有問題，被告均表示
      除按月繳納營業稅及年終營利事業所得稅外均沒有問題。迨至原告接獲國稅局
      補稅繳款通知單向被告理論，被告謂：查稅員很刁難，雖核定可申請複查及訴
      願，但須原告再付訴願費用二萬元作為處理費，原告為息事寧人，乃於八十九
      年七月十七日簽發華信銀行新竹分行即期支票面額六十八萬三千七百三十六元
      予被告，除其中二萬元為訴願佣金，其餘款項則為提起訴願所需繳交之擔保，
      此有被告所簽收之收據為證。詎被告於收款後，並未在法定期間內提出訴願，
      嗣經原告向其索取訴願書之副本時，謂日期未到或謂忘記了。原告遂於八十九
      年八月十七日以存證信函催告被告應負賠償責任。嗣被告又於八十九年八月十
      四日將所有帳冊資料寄到原告經營晨星公司交給職員，並謂「沒有時間處理」
      。按受任人處理委任人事務有過失或顯逾權限之行為所生之損害，對於委任人
      應負賠償之責。民法第五百四十四條第一項定有明文。因此受任人即被告等依
      法自應如數賠償。
（三）對被告反駁之陳述：
  １、查被告謂：「原告不可能就同一事情既委任被告日正聯合會計師事務所處理，
      又同時委任同案被告乙○○處理云云」。但查原告於八十六年及八十七年委任
      被告等做帳務處理、報稅、繳稅帳目等事項，迨至八十八年八月間忽然收到國
      稅局通知補稅，即委託被告提起行政救濟，此有原告所開立交付被告之支票影
      本上蓋有被告之收款章及收據可稽，足證原告予被告等間有委任關係存在。再
      者稅捐稽徵處竹東分處於八十八年九月二十日通知函催被告等於同年九月二十
      七日提示八十六年度帳簿等憑證及有關文據。按國稅局復查決定書（北區國稅
      法第00000000號）維持原核定之理由為「‧‧惟查申請人（即被告）
      申請延期提示後仍逾期未提示關帳證，致其成本無法查核。」上列事實有被告
      申請書在該局可查證。可見被告應為如何之處理而不為處理，即應負過失之責
      。次查原告先後二次以郵局存證信函第十八號催告被告等應負損害賠償之責，
      此有郵件回執可稽，被告等未加以辯駁，即為其承認過失之證據。
  ２、再查，被告日正聯合會計師事務所於八十九年七月十七日收到原告交付之二萬
      元作為八十六年、八十七年間補稅之行政救濟佣金。其收款後未按委任約定事
      項辦理。迨至九十一年三月十一日原告才收到其簽發萬泰銀行城東分行九十一
      年二月二十一日之支票金額二萬元，受款人為丁○○之支票一紙，由此更證明
      被告等之行為與補稅間有因果關係，即因該行為始應繳納系爭稅款，是被告等
      應負過失之責無疑。
  ３、又被告謂「原告之所以遭國稅局補稅係因國稅局認定原告自行申報繳納之稅額
      不足‧‧」等語，惟原告所有作帳、申報營業稅、繳納稅額均依被告所請之金
      額電匯至被告帳號，由被告代為繳納，原告從無親自申報過稅款或繳納稅額不
      足之情事，此有竹東稅捐處收款人員可證。系爭稅額是被告等作帳凌亂欺騙原
      告。嗣又未將有關文據提供國稅局查核，是其應為如何之處理而不為處理，是
      被告等過失所造成，所以應由被告等連帶負責損害賠償。
  ４、按對於設有事務所或營業所之人因關於其事務或營業涉訟者，得由該事務所或
      營業所在地之法院管轄，民事訴訟法第六條規定甚明，查被告等在新竹設有事
      務所，本院自有管轄權。又根據民法第一八八條規定：受僱人因執行職務不法
      侵害他人之權利者，由僱用人連帶負賠償責任。原告依法請求被告損害賠償，
      於法有據。
  ５、至被告辯稱：原告仍有行政訴訟可供救濟，何以不敢提起行政訴訟云云，查被
      告向原告收取二萬元之收據載明「行政救濟」，被告何以至九十一年三月十一
      日即另開具支票寄還原告？況查被告於八十九年既將部分帳冊寄還被告，為何
      不連同收取之支票寄還？又原告先後二次以郵局存證信函催告被告應負損害賠
      償、被告均置之不理，被告之行為與補稅間實有相當因果關係。
  ６、被告又辯稱：「八十七年度營所稅原告亦是虛列成本（被告事先不知情）、國
      稅局查帳時根本不敢提出其虛列成本之帳證供國稅局查核‧‧」一節，更屬無
      稽。原告公司所有帳目憑證，每二月申報營所稅均將所有憑證交付被告作帳報
      稅繳納稅金，從未自行申報過。縱有虛列成本之情事，亦是被告自行所為。按
      國稅局核定補稅是依稽徵法第四十六條及所得稅法第八十一條之規定，因被告
      作帳不清，仍未依限補正，而核定補稅並非被告所辯誣指原告虛列成本。
  ７、又查原告之公司申報八十七年十一月至同年十二月份申報營業稅時，尚有累積
      留抵稅額二十二萬五千四百四十三元，被告未依法於複查時申報抵稅額，由此
      足證被告應為而不為，足見本件補稅是被告不當處理所致。又被告申報之帳載
      ，數量與進貨，數量不符，如機蕊一個配件只用石英晶體、ＩＣ等零件各一個
      ，而被告竟登帳配用一個以上，與事實不符，此有被告八十六年度營利事業所
      得稅結算申報書資料聯影本參證。亦可見該申報書所載數量、單價、報價，錯
      誤百出。
三、證據：提出營利事業所得稅核定稅額繳款書二紙、財政部台灣省北區國稅局竹東
    稽徵所八九年六月二十一日北區國稅竹東徵第八九○七二○六七號函、被告收款
    之支票、被告開立之行政救濟費用收據、竹北六家郵局存證信函第十八號、芎林
    郵局存證信函第十五號、財政部台灣省北區國稅局行政執行案件移送書二紙、台
    北市政府財稅局九十一年九月二日函、寄予被告二人之掛號郵件回執、被告寄予
    原告之支票及其信封、國稅局竹東稽徵所審查通知函二紙、原告公司八十六年度
    營利事業所得稅結算申報資料、繳款書二紙、原告公司變更登記事項卡、營利事
    業登記證、經濟部公司執照各一件等為證。
乙、被告方面：
一、聲明：原告之訴及其假執行之聲請均駁回；訴訟費用由原告負擔；如為受不利判
    決願供擔保請准宣告免為假執行。
二、陳述：
（一）原告雖主張被告應負過失之責，惟並未指明被告處理何項委任事項有如何之過
      失，例如應為如何之處理而不為處理，或不應為如何之行為而為之，或為如何
      不當之處理，致其遭補稅之處分，並其行為與補稅間有無相當因果關係，即因
      該行為始應繳納系爭稅款，僅空言被告應負過失之責，並不足採。
（二）查原告之所以遭國稅局補稅，係因國稅局認定原告原自行申報繳納之稅額不足
      ，亦即不論原告當時如何申報，除非國稅局未查帳，或原告原自行申報繳納之
      稅額並無不短少，並有相關之帳冊可供勾稽，否則原告當然應依其實際所得補
      稅，自不可能依原告自行申報之所得繳稅。而原告於國稅局查帳時雖曾提出八
      十六年度帳簿等憑證及有關文據，惟因原告提示之帳簿文據及有關報表說明有
      下列問題：進貨原料如線架、鎳鐵、鋅製品、掛勾、正極片等進貨數量、單
      價與進貨發票記載數不符。產品機芯如Ｆ００１—１等並無使用音樂等零配
      件，且非特殊機芯，為何虛耗用晶體一個以上。產品Ｆ００５—６、Ｆ００
      ５—７等機芯，為何生產時須耗用機芯。原告於提起訴願後，仍無法對其虛列
      成本行為提出合理解釋，致被駁回，並非如原告所稱之「未依法定期間內提出
      訴願」請求命原告提出訴願決定書或向財政部調取該訴願書，即可證明。按原
      告如果自認不必補稅而遭國稅局違法補稅，仍有行政訴訟可供救濟，何以不敢
      提起行政訴訟，可知原告之所以遭國稅局補稅，係因其自行申報內容本即虛列
      成本，致國稅局依同業利潤標準核定營業成本而補稅。又八十七年度之營所稅
      部分，原告亦是虛列成本，故於國稅局查帳時，原告不敢提出其虛列成本之帳
      證供國稅局查核，此從原告於到複查決定後，仍不敢提出相關帳證提出訴願，
      即可證明。原告自不得因其虛列成本被查獲，而要求被告應負擔其原即應繳之
      稅，原告賺錢卻自己不納稅，而主張被告應負賠償伊本即應繳納之稅款，顯無
      理由。
（四）若原告不承認其虛列成本，並仍主張其不應補稅，則請求本院命原告提出八十
      六年、八十七年之全部帳簿、憑證及有關報表，送請財政部台灣北區國稅局鑑
      定，原告該二年度若不依同業利潤標準核定營業成本，而單純依原告提出可供
      採用之憑證，各應繳納若干之營利事業所得稅？
（五）被告乙○○個人並未受原告委任處理任何事務，原告依民法第五四四條第一項
      規定請求被告損害賠償，顯無理由。
丙、本院依職權函查日正聯合會計師事務所之登記型態及對外代表執行業務之人、調
    閱財政部台灣省北區國稅局八十九年六月十五日北區國稅法第八九○三○七九二
    號函之全案資料、向財政部台灣省北區國稅局竹東稽徵所調閱原告公司八十七年
    度營利事業所得稅全案卷證資料、及調閱本院九十一年自字第三二號背信卷宗。
    理      由
一、按對於設有事務所或營業所之人，因關於其事務所或營業所之業務涉訟者，得由
    該事務所或營業所所在地之法院管轄，民事訴訟法第六條定有明文。查本件被告
    日正聯合會計師事務所之主事務所雖設於台北市○○○路三三號二樓，然其於新
    竹市○○路一一五號七樓亦設有事務所，已據其陳明在卷（見本院九十三年一月
    五日言詞辯論筆錄），上址亦為被告乙○○之住所，是揆諸前揭說明，本院就本
    件自有管轄權。又原告之法定代理人於八十八年七月十五日已變更為丙○○○，
    有公司變更登記事項卡、新竹縣政府營利事業登記證、經濟部公司執照等可參，
    惟本件起訴係丁○○以原告公司法定代理人之身分起訴，其代理權顯有欠缺，嗣
    原告委任丁○○為訴訟代理人，原告之法定代理人丙○○○並於本院九十二年二
    月十二日言詞辯論期日到庭表示追認其訴訟代理人丁○○代理原告公司所為訴訟
    行為，應認此項代理權之欠缺業已補正，合先敘明。
二、本件原告起訴主張：被告乙○○於八十六年間至原告公司表示，被告日正聯合會
    計師事務所專門為廠商處理帳務及報稅等業務，被告於八十六、八十七年即承作
    原告公司之帳務處理，每月帳務費用為八千元，詎料於八十八年八月間，原告公
    司接到國稅局竹東稽徵所核定補稅通知單，促應補繳八十六、八十七年度營利事
    業所得稅，依照國稅局復查決定書所持「本件復查時，經核申請人提示之帳簿文
    據及有關表報說明，尚有下列事項應請申請人補充說明及提示有關資料」、「本
    局於八十八年十二月三日通知申請人十二月十日前補正，並取有雙掛號郵件收件
    回執附案可稽，惟申請人未依限提示，致成本無法勾稽，遂依同業利潤標準核定
    營業成本」等理由，足證被告應負過失之責。原告公司依約給付被告帳務處理費
    ，每年結算申報營利事業所得稅時，原告公司均曾詢問被告帳目、憑證、資料是
    否有問題，被告均表示除按月繳納營業稅及年終營利事業所得稅外均沒有問題。
    迨至原告接獲國稅局補稅繳款通知單，原告復委任被告提起訴願，詎被告未於法
    定期間內提出訴願，原告遂以存證信函催告被告應負賠償責任。嗣被告又將所有
    帳冊資料寄到原告經營晨星公司交給職員，並謂「沒有時間處理」。按受任人處
    理委任人事務有過失或顯逾權限之行為所生之損害，對於委任人應負賠償之責，
    民法第五百四十四條第一項定有明文。為此，爰依民法第五百四十四條第一項規
    定請求被告等如數賠償等語。
    被告則以：原告雖主張被告應負過失之責，惟並未明指被告處理何項委任事項有
    如何之過失，例如應為如何之處理而不為處理，或不應為如何之行為而為之，或
    為如何不當之處理，致其遭補稅之處分，並其行為與補稅間有無相當因果關係，
    即因該行為始應繳納系爭稅款，僅空言被告應負過失之責，並不足採。原告遭國
    稅局核定補稅，係因國稅局認定原告原自行申報繳納之稅額不足，而原告於國稅
    局查帳時雖曾提出八十六年度帳簿等憑證及有關文據，惟因原告提示之帳簿文據
    及有關報表說明有諸多問題致原告於提起訴願後，仍無法對其虛列成本行為提出
    合理解釋，致被駁回，並非如原告所稱之「未依法定期間內提出訴願」。再者，
    由原告於訴願駁回後未提起行政訴訟及收到八十七年度營所稅複查決定後，仍不
    敢提出相關帳證提出訴願，均足證原告有虛列成本之情事。原告自不得因其虛列
    成本被查獲，而要求被告應負擔其原即應繳之稅，而主張被告應負賠償責任等語
    置辯。
三、查原告以每月八千元之代價，委任被告日正聯合會計師事務所處理八十六年及八
    十七年間有關原告公司之帳務，包括記帳、申報稅賦等事務之事實，為兩造所不
    爭執，自堪信為真實。又原告主張其接獲財政部北區國稅局竹東稽徵所核定補稅
    通知單，原告應補繳八十六年度營利事業所得稅一百二十七萬三千三百九十七元
    、八十七年度營利事業所得稅六十七萬二千五百二十一元（上列金額尚不含逾期
    滯納金利息），原告於接獲補稅通知後，於八十九年七月十七日簽發華信銀行新
    竹分行即期支票面額六十八萬三千七百三十六元予被告，除其中二萬元為訴願佣
    金，其餘款項則為提起訴願所需繳交之擔保，詎被告於收款後，並未在法定期間
    內提出訴願，且原告之所以遭核定要補稅係因被告作帳凌亂，未將原告所交付之
    憑證全部提出予國稅局，導致國稅局以原告沒有提出憑證而逕行核課，因此被告
    處理委任事務顯有過知等語，但為被告所否認，是以，本件自須審究被告日正聯
    合會計師事務所是否有原告所指之前揭行為而可認其有過失？經查：
（一）被告日正聯合會計師事務所曾為原告公司八十六年營利事業所得稅核定數額向
      財政部臺灣省北區國稅局提出復查，復查結果為維持原核定，原告公司前法定
      代理人丁○○遂於八十九年七月十七日簽發付款人為華信商業銀行新竹分行、
      票面金額為六十八萬三千七百三十六元之支票一紙予被告日正聯合會計師事務
      所，其中二萬元為申請費用，六十六萬三千七百三十六元為依法提起訴願時所
      應繳納繳款書所載稅額（一百三十二萬七千四百七十二元）之半數，嗣經被告
      日正聯合會計師事務所於法定期間內再替原告公司向財政部提出訴願，再經財
      政部訴願委員會以實體上之理由駁回訴願，此有八十六年度營利事業所得稅核
      定稅額繳款書、財政部臺灣省北區國稅局作成之北區國稅稅法第000000
      00號復查決定書、支票影本一紙、日正聯合會計師事務所出具之收據影本一
      紙、財政部九十一年六月十三日台財訴字第０九一００三０四三七號函文暨所
      附送達證書、台財訴字第０九０一三五００九０號訴願決定書各一件附卷可參
      ，是以，原告公司所稱被告未替原告公司處理訴願事宜，且提起訴願逾期一節
      ，尚不足採。
（二）次查，財政部台灣北區國稅局復查決定書對於原告申請復查而維持原核定理由
      ，認申請人所提示之帳冊文據及有關表報說明，認尚有下列事項應請申請人說
      明及提示有關資料進貨原料如線架、鎳鐵、鋅製品、掛勾、正極片等進貨數
      量、單價與進貨發票記載數不符。產品機芯如Ｆ００１—１等並無使用音樂
      等零配件，且非特殊機芯，為何虛耗用晶體一個以上。產品Ｆ００５—６、
      Ｆ００５—７等機芯，為何生產時須耗用機芯。該局並於八十八年十二月三日
      通知申請人於八十八年十二月十日前補正，此復查決定書並為原告所收受，此
      雙掛號郵件收件回執附按可稽，原告對於補正資料內容為何理應清楚，惟申請
      人並未依限提示，致成本無法勾稽，遂依同業利潤標準核定營業成本為三六、
      八二八、四一八元，又因其申報營業費用低於同業之費用標準，依營利事業查
      核準則第六條第一項但書規定，乃按全部依法核定營業淨利為四、九七八、二
      八一元，加計非營業收入四一九、二三六元，減除非營業損失三二、五六六元
      ，核定全年所得額為五、三六四、九五一元，維持原核定。經原告委請被告日
      正聯合會計師事務所向財政部提起訴願，惟因訴願人（即原告）雖執稱相關文
      件均可提示等語，惟材料歸類不清、數量不符屬實且迄未補正足以查核勾稽其
      營業成本之帳證等資料供核，空言主張，核不足採之理由維持原核定及駁回訴
      願，有財政部台灣北區國稅局八十九年六月十五日北區國稅法第000000
      00號復查決定書、財政部台財訴字第０九０一三五００九０號訴願決定書可
      稽。據此，本件被告日正聯合會計師事務所對於原告公司營業所得稅核定補稅
      部分，既已受託提起復查及訴願，即無原告所稱不為處理原告公司業務之情，
      而原告對於應補正事項既已清楚，惟仍未提出相關資料供被告日正聯合會計事
      務所提出申復，且原告亦未舉證證明被告日正事務所有何於復查及訴願時未提
      出有利公司之相關資料致遭為不利之認定之情事，自難認上開復查決定書及訴
      願決定書之駁回理由中被告日正聯合會計事務所有何不為積極或怠於提出有利
      原告申辯之行為。
（三）又原告主張其之所以遭核定要補稅係因被告作帳凌亂，未將原告所交付之憑證
      全部提出予國稅局，導致國稅局以原告沒有提出憑證而逕行核課等語，但為被
      告日正聯合會計事務所所否認，而原告於起訴時謂：被告已將所有帳冊資料寄
      到原告經營之晨星公司交給職員，有起訴狀可證，其後復稱被告手上尚有原告
      公司的報稅資料或憑證（見本院九十二年四月三十日及九十三年一月五日言詞
      辯論筆錄），其先後所述不一，已難信實，且依民事訴訟法第二百七十七條前
      段規定，原告就此項有利於己之事實應負舉證之責任，惟原告未提出證據證明
      被告手中確實持有原告公司之若干報稅資料或憑證，是原告此部分主張自不足
      採。
（四）再者，原告公司依法本負有繳納營利事業所得稅之義務，補繳之稅款係按照其
      所得加以計算，其繳納稅款係依法而為，姑不論被告日正聯合會計事務所處理
      委任事務有無過失，然其處理委任事務與原告公司所應補繳之稅款間，並不當
      然具相當因果關係，是以，原告未能舉證證明前揭應補繳之稅款與被告日正聯
      合會計事務所受原告委任處理前揭事務間，何以具有相當因果關係，而可認此
      項補繳稅款係被告日正聯合會計事務所處理委任事務所致，其認此為原告公司
      之損害而要求被告賠償，自乏所據。
（五）綜上所述，原告既未能舉證證明被告日正聯合會計事務所或被告乙○○處理受
      任事務有何過失之行為，亦未能舉證證明上開補繳稅款與被告等之處理委任事
      務間有何相當因果關係，已如前述，則原告本於民法第五百四十四條第一項之
      規定，請求被告等應連帶賠償原告二百零二萬一千六百四十二元，並自起訴狀
      繕本送達翌日起至清償日止，按國稅局逾滯納期給付加徵利息，為無理由，應
      予駁回。
四、原告受敗訴判決，其假執行之聲請即失所依據，應併予駁回。
五、兩造其餘主張及所提證據與本院上開論斷無涉或無違，不予贅述。
六、結論：原告之訴為無理由，依民事訴訟法第七十八條，判決如主文。
中　　　華　　　民　　　國　　九十三　　年　　　三　　　月　　三十一　　日
                                  臺灣新竹地方法院民事第一庭
~B法　　　官　謝永昌
右為正本係照原本作成。
如對本判決上訴，須於判決送達後廿日內向本院提出上訴狀。
~B法院書記官　蕭宛琴
中　　　華　　　民　　　國　　九十三　　年　　　三　　　月　　三十一　　日
